臺灣彰化地方法院刑事判決　　　　　　　　　　　　　九十一年度易緝字第六四號
　　公　訴　人　臺灣彰化地方法院檢察署檢察官
　　被　　　告　甲○○
右列被告因偽造文書案件，經檢察官提起公訴（九十一年度偵字第二五八六號），本
院判決如左：
    主      文
甲○○共同連續行使明知為不實之事項，而使公務員登載於職務上所掌之公文書，足
以生損害於公眾，處有期徒刑肆月，如易科罰金，以佰元折算壹日，緩刑貳年。
    事      實
一、大陸地區女子甲○○及台灣地區人民張以銘（業經本院審結）、陳挹睿（檢察官
    另案通緝）三人基於使公務員將不實之事項登載於其掌管之公文書之共同犯意連
    絡及行為分擔，先於民國九十年七月二十三日，透過陳挹睿之安排，與張以銘在
    大陸地區廣西壯族自治區桂林市辦理假公證結婚手續，而後由明知其與甲○○間
    之婚姻乃欠缺真正結婚之合意，為無效婚姻之張以銘，持在大陸地區所製作之「
    廣西壯族自治區桂林市公證處之公證書」及「財團法人海峽交流基金會之證明書
    」等文書，於同年八月九日向彰化縣和美鎮戶政事務所，填具「結婚登記申請書
    」、「身分證變更登記申請書」，申請辦理結婚之戶籍登記及張以銘國民身分證
    配偶欄之變更登記，致使該管公務員將渠等明知為不實之事項，而登載於其掌管
    之公文書即戶籍登記簿、戶口名簿及張以銘國民身分證上（即記載其配偶為大陸
    地區女子甲○○），張以銘取得國民身分證等前開資料後，再於同年八月十五日
    持前開不實之戶籍登記資料前往彰化縣警察局和美分局，填具內容不實之「大陸
    地區人民進入台灣地區保證書」，致彰化縣警察局和美分局之該管公務員，將「
    張以銘與甲○○係夫妻關係」之不實之事項登載於公文書即上開保證書之簽註意
    見欄上。嗣張以銘檢具上開「大陸地區人民進入台灣地區保證書」、張以銘本人
    之國民身分證、戶籍登記簿謄本等文書，於同年八月二十四日填具「大陸地區人
    民進入台灣地區旅行證申請書」，向內政部警政署入出境管理局以配偶來台探親
    為由，申請大陸地區女子甲○○入境，致內政部警政署入出境管理局該管公務員
    不知有偽，而於上開「大陸地區人民進入台灣地區旅行證申請書」之公文書上記
    載「民國九十年七月二十三日結婚」、「大陸來台旅行證」等不實之事項，而發
    給大陸地區女子甲○○之入境許可證，而使大陸地區女子甲○○得以合法探親方
    式掩飾，而於九十年十月九日自桃園中正國際機場進入台灣地區，足生損害於彰
    化縣和美鎮戶政事務所、彰化縣警察局和美分局等對於戶政資料管理，及內政部
    警政署入出境管理局對於入出境管理之正確性。嗣甲○○進入臺灣地區後，即由
    陳挹睿安排在台中市區從事非法之賣淫工作，後因甲○○不能忍受色情工作，離
    開工作地點，不知去向，經張以銘向警局報告協尋失蹤人口，始查知上情。
三、案經彰化縣警察局和美分局報請臺灣彰化地方法院檢察署檢察官偵查起訴。
    理      由
一、訊據被告甲○○對於上開與張以銘並無結婚真意，假借結婚之方式進入台灣地區
    之行為固坦承不諱，惟矢口否認有何犯行，辯稱：「我不知道這樣會犯罪，事先
    不知道要到台灣地區作何事，如果是要接客賣淫，我也不會來。」云云，經查：
    右揭明知為不實之事項，而使公務員登載於職務上所掌之公文書，並加以行使之
    犯罪事實，業據同案被告張以銘於警詢及偵審中坦白承認，核與同案甲○○於警
    詢及偵審中坦承之情節相符，並有被告二人之入出境紀錄、彰化縣和美鎮戶政事
    務所函送之結婚登記申請書、戶籍謄本、「廣西壯族自治區桂林市公證處之公證
    書」及「財團法人海峽交流基金會之證明書」，內政部警政署入出境管理局函送
    之大陸地區人民進入台灣地區旅行證申請書、大陸地區人民進入台灣地區保證書
    、戶籍謄本、入境申報書、中華民國台灣地區旅行證（以上均為影本）在卷可稽
    ，且被告亦不得因不知法律而免除其刑事責任，是被告上開所辯，不值採信，本
    件事證明確，其犯行堪以認定。
二、核被告甲○○所為，係犯刑法第二百十六條、第二百十四條之行使使公務員登載
    不實之公文書罪。被告、陳挹睿及張以銘三人間就上開犯行有犯意之聯絡及行為
    之分擔，為共同正犯。其等使公務員於公文書上登載不實之事項後復持以行使，
    其使公務員登載不實之低度行為，應為行使之高度行為所吸收，不另論罪。彼等
    三人先後三次行使使公務員登載不實之公文書犯行，時間緊接，觸犯構成要件相
    同之罪，顯係基於概括犯意反覆為之，應依連續犯之規定論以一罪，並加重其刑
    。爰審酌被告之犯罪動機、目的、手段、所生之危害，及犯罪後之態度等一切情
    狀，量處如主文所示之刑，並諭知易科罰金折算標準。查被告前未曾受有期徒刑
    以上刑之宣告，有台灣高等法院被告全國前案紀錄表乙紙附卷可稽，其犯罪後，
    已深知悔悟，本院認其經此教訓後，當知警惕，應無再犯之虞，因認其所宣告之
    刑，以暫不執行為適當，併予宣告緩刑二年，以勵來茲而啟自新。
三、至於同案被告張以銘已於九十一年十月七日以九十一年度易字第七七八號另行審
    結。
據上論斷，應依刑事訴訟法第二百九十九條第一項前段，刑法第二十八條、第五十六
條、第二百十六條、第二百十四條、第四十一條第一項前段、第七十四條第一款，罰
金罰鍰提高標準條例第一條前段、第二條，判決如主文。
本案經檢察官黃鼎鈞到庭執行職務。
中      華      民      國    九十一    年     十一     月      七      日
                                      臺灣彰化地方法院刑事第二庭
                                          法      官  李  水  源
右正本證明與原本無異。
如不服本判決應於送達後十日內向本院提出上訴狀（須附繕本）。
                          法院書記官  廖  建  興
中      華      民      國    九十一    年     十一     月      七      日
附錄：本判決論罪科刑法條全文
刑法第二百十六條
行使第二百十條至第二百十五條之文書者，依偽造、變造文書或登載不實事項或使登
載不實事項之規定處斷。
刑法第二百十四條
明知為不實之事項，而使公務員登載於職務上所掌之公文書，足以生損害於公眾或他
人者，處三年以下有期徒刑、拘役或五百元以下罰金。
